【裁判字號】    92,訴更一,5
【裁判日期】    950411
【裁判案由】    損害賠償
【裁判全文】
臺灣臺北地方法院民事判決             92年度訴更一字第5號
原      告  興松有限公司
法定代理人  甲○○
訴訟代理人  潘正芬律師
複 代 理人  薛進坤律師
被      告  愛得拉企業有限公司
法定代理人  丙○○
訴訟代理人  李勝雄律師
            廖蕙芳律師
            林鴻文律師
被      告  銘翌膠業有限公司
法定代理人  張銘寶
上列當事人間請求損害賠償事件，本院於中華民國95年3月22日
言詞辯論終結，判決如下：
    主  文
原告之訴及假執行之聲請均駁回。
訴訟費用由原告負擔。
    事實及理由
壹、程序方面：
一、按訴狀送達後，原告不得為訴之變更或追加，但有下列情形
    之一者，不在此限：(三)不變更訴訟標的，而擴張或減縮應受
    判決事項之聲明者。民事訴訟法第255條第1項第3款載有明
    文。按原告起訴係請求被告連帶給付新臺幣（下同）1,510,
    000元及自起訴狀繕本送達之翌日起至清償日止按年息5％計
    算之利息，嗣於民國93年9月16日具狀請求更易其前項聲明
    為請求被告連帶給付2,000,000元及自起訴狀繕本送達之翌
    日起至清償日止按年息5％計算之利息，再於94年11月9日又
    具狀請求更易其上開聲明為請求被告連帶給付16,978,367元
    及自起訴狀繕本送達之翌日起至清償日止按年息5％計算之
    利息。查原告歷次變更訴之聲明，均屬聲明之擴張而已，因
    此被告愛得拉企業有限公司雖表示不同意，然因原告上開請
    求，既符合前述規定，自應准許，先此說明。
二、被告銘翌膠業有限公司（以下簡稱銘翌公司）經合法通知，
    未於最後言詞辯論期日到場，查無民事訴訟法第386條所列
    各款情事，爰依原告之聲請，由其一造辯論而為判決。
貳、實體方面：
一、原告起訴主張：原告承攬國道高速公路北宜二標（石碇-彭
    山）段工程，於89年3月4日向被告銘翌公司購買該公司所經
    銷之工業用安全帶三十條及安全帽五十頂，而該工業用安全
    帶係由被告愛得拉企業有限公司（以下簡稱愛得拉公司）所
    製造，上開安全帶理應具備被告所保證之二千公斤承重能力
    以確保施工人員之安全。嗣於89年4月22日下午2時18分，被
    告所僱之泰籍勞工「Phongprasit Phayakkha」身著原告向
    銘翌公司所購買之安全帶從石碇外岸橋邊p7柱p8柱間之橋面
    上失足滑落，然前述安全帶竟未發生功效而斷裂，造成該名
    外勞當場死亡，被告等依法應負損害賠償責任。而原告所受
    損害計有(1)因系爭工程事故而停工5日，依原告承作北宜二
    標工程依投標單附錄“甲”所載逾期每日罰款合約總價2,12
    9,990,000元千分之一之約定，原告合計共受有10,649,950
    元之損害，(2)雖停工5日仍需支付之工地薪資310,500元、泰
    工工資2,454,960元等損害，(3)原告於前述5日時間內租用之
    ：60T吊車1台（每台每日租金24,000元）合計為120, 000元
    、50T吊車1台（每台每日租金24,000元）合計為120,000元
     、45T吊車3台（每台每日租金15,000元）合計為225,000元
    、25T吊車3台（每台每日租金11,000元）合計為165,000、
    挖土機12台（每台每日租金8,000元）合計為480,000元。伸
    縮臂挖土機1台（每台每月租金450,000元、5日租金75, 00
    0元，以上合計為1,185,000元，(4)懸臂設施損失107,296 元
    ，(5)支撐先進鋼架設備折舊771,261元，(6)前揭泰勞死亡之
    損害賠償金1,000,000元，(7)上述泰勞死亡後之殯儀館火葬
    處理費用106,050元，(8)處理泰勞死亡相關費用385,350元。
    以上合計為16,970,367元即為原告所受損害（按原告於94
    年11月9日提出之補充理由狀雖記載其聲明擴張為請求被告
    連帶給付16,978,367元，惟經加計其所請求之前述項目金額
    後，其總和僅為16,970,367元），應由被告連帶給付原告等
    語。爰依消費者保護法第7條、第8條及民法第191條之1規定
    （以上係針對被告銘翌公司及愛得拉公司請求之部分），以
    及民法第227條、第360條（以上係針對被告銘翌公司請求之
    部分）提起本件訴訟，並聲明：(一)被告應連帶給付原告16,9
    78,367元及自起訴狀繕本送達之翌日起至清償日止，按年息
    5％計算之利息，(二)願供擔保，請准宣告假執行。
二、被告銘翌公司則以：
    被告銘翌公司未於最後言詞辯論期日到場，亦未提出任何書
    狀供本院參考，惟其曾於94年5月26日言詞辯論期日到場辯
    稱：原告並未舉證證明前揭泰籍勞工之死亡係因伊出售之安
    全帶之瑕疪所致各情等語。並聲明：求為駁回原告之訴。
三、被告愛得拉公司則以：
    原告主張依民法第191條之1所為請求，其損害賠償請求權業
    經2年不行使，依民法第197條第1項之規定時效已經消滅。
    再者原告購買工業用安全帶之目的，既係為其承攬工程之營
    利生產使用，並非用作最終消費，應無消費者保護法之適用
    ，故原告不得引前揭法規第7條、第8條之規定向被告愛得拉
    公司求償。況且原告對於該泰籍勞工係因被告愛得拉公司所
    製造之安全帶未具應有之品質，於使用中斷裂，造成死亡乙
    節，對於該死亡之泰籍勞工是否確有配戴該安全帶並未舉證
    證明，且又未將所稱斷裂之安全帶送請專家鑑定以查證該安
    全帶究係因外力破壞、或因製造瑕疪、或因繩索疲勞而斷裂
    ？故原告僅憑卷附照片即欲向被告愛得公司求償即有不當。
    甚至原告賠償予該泰籍勞工之1,000,000元係屬依勞動基準
    法第59條之規定所為之職業災害補償範圍，該筆職災補償金
    自不得向第三人求償。此外原告雖請求被告賠償其因前述泰
    籍勞工死亡所受損失16,978,367元，惟被告愛得拉公司否認
    原告有因前揭勞工死亡事故而停工5日之情事，且原告係因
    共同承攬人結束營業致影響工程進度導致工程進度落後，致
    原告承攬之工程遭定作人接管，其遲延原因並非因上開泰籍
    勞工死亡事件所致，而原告所主張員工薪資、機械設備之租
    金、及處理泰籍勞工死亡所支出相關費用等項目多未提出相
    應之單據，縱有提出者，均屬單方所製作之私文書，被告否
    認其真正。因此原告之請求均屬無據各語。並聲明：(一)原告
    之訴及假執行之聲請均駁回；(二)如受不利益之判決，願供擔
    保請准宣告免為假執行。
四、兩造不爭執之事項：
  (一)原告所雇用之泰籍外勞「Phongprasit Phayakkha」於89年4
    月22日下午2時18分，因於原告承攬施作之北宜高速公路第
    二標工程（石碇彭山段）之故，在台北縣石碇鄉○○○○○
    路第二標C220石碇高架橋p7柱與p8柱橋墩間外岸橋面施工，
    滑落至地面死亡。以上有前述工程投標單附錄"甲"、合約書
    （以上，見本院91年度訴字第4788號卷第44頁、第45頁）、
    相驗屍體證明書（本院卷(一)第26頁）、行政院勞工委員會北
    區勞動檢查所於94年10月25日以勞北檢營字第0941016837號
    函索檢附之處理經過資料（本院卷(二)第16頁至第115頁）附
    卷足考，並經本院調閱臺灣台北地方法院檢察署89年度偵字
    第17417號偵查卷宗（含89年度相字第295號相驗卷宗）查證
    無訛。
  (二)原告曾向被告銘翌公司購買與本件外附證物工業用安全帶同
    一類型之安全帶，而此類工業用安全帶係由被告愛得拉公司
    所製造（本院卷(一)第239頁）。
  (三)原告曾於91年4月4日去函被告2人及訴外人富邦產物保險公
    司請求就其因上述泰籍勞工死亡事故所受損害負賠償責任未
    果，前開函件，均於91年4月8日送達被告2人及富邦產物保
    險公司。其後原告並於同年月22日以本件被告2人為相對人
    向本院聲請調解（案號：本院91年度北調字第92號），然其
    後於91年7月23日經本院台北簡易庭認調解不成立，原告於
    91年7月30日收受調解不成立證明書，並於91年8月9日提起
    本件訴訟。以上有台北大安郵局91年4月4日第247存證信函
    、調解不成立證明書、本院本件訴訟收狀戳章（本院91年度
    訴字第4788號卷第5頁、第9頁至第12頁）、送達回執（本院
    卷(一)第21頁至第24頁）、原告收受調解不成立證明書之印文
    （本院卷(一)第39頁）在卷足佐，並經本院調閱前揭調解事件
    卷宗查對無誤。
五、本件原告起訴主張伊因前揭泰籍勞工死亡而受有上開損害，
    依民法第191條之1、消費者保護法第7條及第8條請求被告2
    人負連帶賠償責任，另依民法第227條、第360條請求被告銘
    翌公司負賠償責任，惟均為被告所否認，並為前開辯解。是
    本件即應就兩造前述爭執，分別論述如後：
  (一)本件有無消費者保護法之適用？
  1.本件應有消費關係存在。
    查原告主張本件兩造間應有消費關係存在，故得援引消費者
    保護法之規定以資適用，惟為被告愛得拉公司所否認，並謂
    本件原告購買安全帶係為其承攬工程所需，並非終局消費使
    用云云。而查，消費者保護法中所稱之消費者，係指以消費
    者為目的而為交易，使用商品或接受服務者，該法第2條第1
    款定有明文。所謂消費，於商品責任中固係指以直接使用商
    品為目的，而非以商品本身之加工、交易為目的之最終消費
    而言。惟參諸消保法之立法目的，在為保護消費者權益，促
    進國民消費生活安全，提昇國民消費生活品質（消費者保護
    法第1條第1項），於解釋適用該法時應參酌立法目的，以實
    現保護消費者為宗旨。再者，消費者保護法施行細則第4條
    規定：「本法第七條所稱商品，指交易客體之不動產或動產
    ，包括最終產品、半成品、原料或零組件」，是以消費者保
    護法中關於商品概念及範圍，及於半成品、原料、或零組件
    ，而半成品、原料、零組件係製造者為生產之需要所為之消
    費，當該半成品、原料、零組件具有危險性，致生損害於生
    產線上之製造者或生產者時，該購買或使用半成品、原料、
    零組件之消費者，仍得依消保法向製造、經銷半成品、原料
    、零組件之企業經營者請求賠償。是以消保法之消費，並未
    排除以生產為目的之商品消費，尚不能因所謂「消費」未為
    定義，僅依文字用語為限縮解釋，而認係最終產品之消費而
    已（最高法院93年度台上字第2021號判決意旨參照）。查系
    爭工業用安全帶雖為原告購買後供由其所聘雇之員工使用，
    然其員工使用系爭安全帶之原因，既在於直接利用該安全帶
    以便於在高空作業者之安全，如此應與被告愛得拉公司製作
    、被告銘翌公司銷售系爭安全帶之目的相符，堪信原告主張
    ：本件兩造間應有消費關係等語，堪可採信。因此被告愛得
    拉公司欲圖限縮「消費」之定義或「消費者」之觀念，而否
    認本件有消費者保護法之適用，即無足取，先此說明。
  2.然而，本件兩造間縱有消費關係存在，原告應對於損害之發
    生係因被告愛得拉公司所製造、被告銘翌公司所經銷販售之
    工業用安全帶之通常使用所致乙節負舉證責任。
    按消費者保護法第7條第1項係規定：「從事設計、生產、製
    造商品或提供服務之企業經營者，於提供商品流通進入市場
    ，或提供服務時，應確保該商品或服務，符合當時科技或專
    業水準可合理期待之安全性。」、第3項則規定：「企業經
    營者違反前二項規定，致生損害於消費者或第三人時，應負
    連帶賠償責任。但企業經營者能證明其無過失者，法院得減
    輕其賠償責任。」；又第8條第1項規定：「從事經銷之企業
    經營者，就商品或服務所生之損害，與設計、生產、製造商
    品或提供服務之企業經營者連帶負賠償責任。但其對於損害
    之防免已盡相當之注意，或縱加以相當之注意而仍不免發生
    損害者，不在此限。」。另按消費者保護法施行細則第5條
    規定：「本法第七條第一項所定商品或服務符合當時科技或
    專業水準可合理期待之安全性，應就下列情事認定之：一商
    品或服務之標示說明。二商品或服務可期待之合理使用或接
    受。三商品或服務流通進入市場或提供之時期。」是消費者
    依上開第8條第1項前段規定請求企業經營負商品損害賠償責
    任，雖無庸證明商品流通進入市場時，有不符合當時科技或
    專業水準可合理期待之安全性，及其損害之發生與該商品欠
    缺可合理期待之安全性間有因果關係，但就其係按商品之標
    示說明，於「通常」、「合理使用」狀態下發生損害之事實
    ，仍應先負舉證責任，必消費者已盡此證明之責，企業經營
    者始需就其免責事由負舉證責任。故於消費者證明其損害之
    發生與商品之合理使用具有相當因果關係前，即難謂消費者
    之損害必係因該商品之合理使用所致，而任令商品製造、經
    銷業者就其商品負賠償之責。換言之，本件原告欲引消費者
    保護法第7條、第8條等規定請求被告負連帶賠償責任，其首
    先之前提即需證明伊所雇用之上開泰籍勞工於以合理使用方
    式使用前揭工業用安全帶後，仍不免前揭死亡事故之發生，
    始足當之。
  (二)本件有無民法第191條之1之適用？
  1.本件無法適用民法第191條之1之規定。
    按「民法債編施行前發生之債，除本施行法有特別規定外，
    不適用民法債編之規定；其在修正施行前發生者，除本施行
    法有特別規定外，亦不適用修正施行後之規定」民法債編施
    行法第1條定有明文。系爭泰籍勞工死亡事故係發生於89年4
    月22日，核其時間既發生於89年5月5日之前，自無適用上開
    時間修正施行之民法第191條之1第1項規定之餘地。是原告
    執此請求被告就其損失負連帶賠償責任，即屬無據。
  2.退步言，如認本件有民法第191條之1之適用，原告之請求並
    未罹於消滅時效。
    (1)按因侵權行為所生之損害賠償請求權，自請求權人知有損
      害及賠償義務人時起，二年間不行使而消滅。自有侵權行
      為時起，逾十年者亦同，民法第197條定有明文。又「消
      滅時效，因左列事由而中斷：一請求‧‧‧」、「時效因
      請求而中斷者，若於請求後六個月內不起訴，視為不中斷
      」，以上分經民法第129條第1項、第130條載有明文。再
      者，「當事人聲請調解而不成立，如聲請人於調解不成立
      證明書送達後十日之不變期間內起訴者，視為自聲請調解
      時，已經起訴，其於送達前起訴者亦同」，經民事訴訟法
      第419條第3項著有明文。是以在非強制調解之事件，如債
      權人已於調解不成立證明書送達後10內起訴者，既應視為
      自聲請調解時起已經起訴，則此際請求權時效已否消滅，
      自應依其聲請調解之時間以資決定。
    (2)經查，本件前述泰籍勞工死亡時間係在89年4月22日已如
      前述，而原告復曾於91年4月4日寄發前述存證信函，其內
      並載明要求被告等人對於原告因上開事故發生所受損害負
      擔賠償責任之意旨，故堪認前揭函文已生訴訟外行使權利
      之效果；乃上開函文，依前所述既於同年月8日即已分別
      送達於被告，可見原告就本件之請求權時效，自於91年4
      月8日起即已中斷。而按原告復於91年4月22日聲請調解，
      並於91年7月30日收受調解不成立通知書後之同年8月9日
      並復具狀提起本件訴訟，揆諸前揭時間自91年7月30日起
      既尚未逾10日，是依上開說明，本件自應視為原告於91年
      4 月22日即已提起本件訴訟，茲上開日期距離前揭事故發
      生之際既未逾2年時間，因此本件原告所為請求，就其主
      張之侵權行為損害賠償請求權之部分，自尚未罹於時效。
  3.惟如認本件有民法第191條之1之適用，原告亦應對於損害之
    發生係因原告之受雇人對於被告愛得拉公司所製造、被告銘
    翌公司所經銷販售之前述工業用安全帶之通常使用所致乙節
    ，負舉證責任。
    按民法第191條之1第1項規定：「商品製造人因其商品之通
    常使用或消費所致他人之損害，負賠償責任。但其對於商品
    之生產、製造或加工、設計並無欠缺或其損害非因該項欠缺
    所致或於防止損害之發生，已盡相當之注意者，不在此限」
    。是受害人依上開規定請求商品製造人負賠償責任，雖無庸
    證明商品之生產、製造或加工、設計有欠缺，及其損害之發
    生與該商品之欠缺有因果關係，以保護消費者之利益，但就
    其損害之發生係因該商品之「通常使用」所致一節，仍應先
    負舉證責任。故於受害人證明其損害之發生與商品之通常使
    用具有相當因果關係前，尚難謂受害人之損害係因該商品之
    通常使用所致，而令商品製造人或商品輸入業者就其商品負
    侵權行為之賠償責任（最高法院93年度台上字第989號判決
    意旨參照）。亦即，本件原告固指稱被告愛得拉公司製造、
    由被告銘翌公司銷售之前述安全帶因欠缺所保證之品質，致
    其所雇用之前述泰籍勞工使用後不幸死亡，因而請求被告需
    依民法第191條之1之規定負連帶損害賠償責任，然其亦如前
    述(一)、2.所述，需對於前述泰籍勞工就損害事故之發生係因
    前述安全帶之通常使用所致乙節，負舉證責任。
  (三)關於系爭工業用安全帶是否在通常、合理使用狀態下發生上
    開泰籍勞工死亡之爭點，論述如後：
  1.按原告就其主張之前開事實，無非係引檢察官相驗屍體證明
    書、勞工委員會北區勞動檢查所89年6月14日台89勞北檢營
    字第27280號函所引另名泰籍勞工「THONG IN ORT」之陳述
    、行政院勞工委員會91年10月24日勞檢四字第0910054823號
    函、卷附泰籍勞工「Phongprasit Phayakkha」死亡照片以
    及證人陳慶發之證言等為其論斷之依據。惟依原告提出外附
    之由被告愛得拉公司製造之安全帶外包裝上已載有「敬請愛
    用者注意：工作人員於高空作業時，為其安全及作業之舒適
    ，並請於每次使用之前，務必詳加檢查下列各項：1.各項配
    件是否耗損。『2.掛鉤所鉤之物體是否堅固』。3.腰帶是否
    正確繫牢。4.繩結是否堅固。5.掛鉤請鉤於肩部以上高度。
    」等字樣，並有圖示附於包裝之內，堪信被告愛得拉公司所
    製造而為被告銘翌公司所銷售之系爭工業用安全帶，其對於
    使用者應該注意履行之事項，已規範清楚。且查：
    (1)揆之前述檢察官相驗屍體證明書所載前揭泰籍勞工死亡原
      因不過為「外傷顱內出血」、「高處墜落」等情而已（本
      院卷(一)第26頁），並未敘明前述泰籍勞工死亡原因究與本
      件安全帶之使用間有何關連性，自無法據為有利原告主張
      之佐證。
    (2)其次，細繹前揭勞動檢查所94年10月25日以勞北檢營字第
      0941016837號函所檢送之相關資料所載，上揭在場之泰籍
      勞工「THONG IN ORT」於事故發生當日之警訊時僅稱「當
      時我在現場地面負責整理拆卸下來的鐵模，不料突然就看
      到該死亡外勞由鐵模上掉落到地面上‧‧」、「（問：該
      外勞為何會由鐵模上墬落地面？）我不清楚」等情（本院
      卷(二)第44頁至第45頁），又其於同年月29日警訊時則稱「
      八十九年四月二十二日十四時三十分許在北宜二標石碇高
      架橋拆除模板工作時發生Phongprasit墬落地面當場死亡
      ‧‧‧所戴安全帽亦已脫落不見‧‧‧人員墬落後安全帶
      仍綁於罹災者身上」、「（平常上橋面高架工作時安全帶
      掛於何處？）故於預留筋上」、「自己小心作業應可避免
      此次災害」（本院卷(二)第44頁、第84頁至第85頁）；另原
      告之受雇人即監工陳萬盛於當日之警訊時係稱「（問：本
      案發生過程如何？）當時我正在橋墩上負責施工人員的調
      配，我們今日的工作項目是把已施工完畢的橋面鐵模拆卸
      下來，而該外勞係負責橋面鐵模固定螺絲之拆卸及鋼索之
      固定，不料吊車的鋼索固定好之後，該外勞準備離開鐵模
      的時候，忽然該鐵模跨（應為「垮」之誤載）掉而致使該
      外勞由鐵模上掉落到十八公尺高的地面而死亡」、嗣於89
      年4月29日警訊時亦稱「‧‧‧但編號599離開作業點上至
      橋面板頂時，不知何故掉至下方約十八公尺處之地面，離
      災者原作業點為山側，墬落後滾落至靠路側，罹災者有使
      用安全帽、安全帶繫掛於離災者腰上‧‧‧」、「（問：
      罹災者為何會產生墬落？）罹災者可能在鋼樑上移動位置
      時，重心不穩墬落地面」、「罹災者工作時有無使用安全
      帶？要掛於何處？）要求掛於未拆之鋼模斜拆等較穩固的
      地方，移動位置時則迅速離開爬至橋面」、「（問：如何
      可以避免災害發生？）要求確實使用安全防護具，應可避
      免災害發生」各節明確（本院卷(二)第48頁、第82頁反面至
      第83頁反面）。則以前揭證人均為原告之受雇人，皆在場
      目睹事故之發生，且又於事故發生後旋經警方立即進行訊
      問，自無可能隱匿或掩蓋事實而故為虛妄之陳述，且其中
      陳萬盛之證言更經原告另一名員工鄭慶發於本院訊問時到
      場認為「（問：陳萬盛說死者準備離開時，鐵模跨（應為
      「垮」之誤）掉，導致死者掉落，是否如此？）應該是陳
      萬盛說的比較正確，他是在現場的工程師」乙情無訛（本
      院卷(一)第212頁），是知前述證人「THONG IN ORT」、陳
      萬盛2人所言事故發生經過，自較他人所言堪可採信。則
      綜合上開2名證人歷次警訊所言，既均未指摘被告製作或
      出售之工業用安全帶有何瑕疵、或因安全帶斷裂始導致本
      件死亡事故發生，反而皆異口同聲而謂「自己小心作業應
      可避免此次災害」、「要求確實使用安全防護具，應可避
      免災害發生」等語，顯見原告主張本件被告等人製造或銷
      售之安全帶為有瑕疵，致本件泰籍勞工「Phongprasit
      Phayakkha」於為通常、合理使用後發生本件死亡事故，
      即前揭泰籍勞工死亡之發生與前述安全帶之使用有因果關
      連存在云云，即無可取。
    (3)更何況依前述勞動檢查所人員至現場勘查所得，亦認為現
      場狀況乃「罹災者作業處之樑側模支撐斜桿，可供掛置安
      全帶，但如於側模處移動位置則無可妥為繫掛安全帶之處
      」，以及「‧‧‧推測災害原因可能為罹災者在橋樑側方
      ，拆除側模螺栓後並將樑底模板用起重機鋼索吊住後，移
      動位置欲上至橋面時，在移動位置時因重心不穩，又未使
      用安全帶，而失足墜落造成外傷性顱內出血致死。1.直接
      原因：高處墜落（墜落高度約十八公尺）。2.間接原因：
      不安全情況：高處作業未設安全母索供勞工繫掛安全帶‧
      ‧‧」各情明白（本院卷(二)第71頁至第72頁），雖其中就
      「未使用安全帶」乙節或與前述證人之陳述暨卷內資料不
      盡相符，而經行政院勞工委員會於91年10月24日以勞檢四
      字第0910054823號函更正為「‧‧‧該罹災者於案發當時
      身上應有配掛有安全帶，至原報告書七、災害原因分析中
      所稱『未使用安全帶』部分，應屬誤植」（本院卷(一)第82
      頁），然其他內容則仍為勞工委員會所認可無誤故未予更
      正；再參酌原告之前述監工陳萬盛警訊時所述內容，當知
      原告雖曾要求所屬工人就安全帶需「掛於未拆之鋼模斜拆
      等較穩固的地方，移動位置時則迅速離開爬至橋面」，然
      本件死亡之泰籍勞工係因「在鋼樑上移動位置時，重心不
      穩墜落地面」或因「該鐵模垮掉」始墜落地面等情，足見
      僅憑上開報告書其餘記載內容，除無法證明原告所稱前揭
      泰籍勞工係因通常、合理使用系爭安全帶因而墬落地面乙
      節係屬真正外，更可認定前述泰籍勞工死亡之前固於腰際
      繫有前述安全帶，然可能因原告未設安全母索供勞工繫掛
      安全帶，或前述泰籍勞工未將安全帶掛於未拆之鋼模斜拆
      等較穩固的地方，導致其於移動時重心不穩因而墜落至地
      面。易言之，系爭死亡事故之發生，要與被告所製造或銷
      售之安全帶之通常、合理使用，並無關係甚明。
    (4)此外，證人陳慶發雖於本欲訊問時指稱「死者吊掛安全帶
      的位置距離他上索的模板大概兩公尺，如果模板掉下來，
      應該不會影響安全帶」云云，然而依其於同次期日陳述內
      容「沒有（看到意外發生的經過）」、「（問：如何知道
      意外發生？）我聽到其他泰勞在喊」等情，可見證人陳慶
      發雖然在場，但既未親見系爭泰勞死亡事故之發生過程，
      所言不過僅屬其臆測言語，本不足以作為有利於原告主張
      之依據；更何況以其復進而坦承「（問：提示相驗卷第48
      頁至第50頁，這幾張照片，死者的安全帶是綁在何處？）
      是掛在側模的形鋼上面」乙節，並參以前述勞動檢查所人
      員至現場勘查所得，已發現現場「罹災者作業處之樑側模
      支撐斜桿，可供掛置安全帶，『但如於側模處移動位置則
      無可妥為繫掛安全帶之處』」之情事，暨陳慶發另陳述之
      「（問：陳萬盛說死者準備離開時，鐵模垮掉，導致死者
      掉落，是否如此？）應該是陳萬盛說的比較正確，他是在
      現場的工程師」內容，均可證明上述泰籍勞工自18公尺之
      高空高空墬落地面之原因，或可能為「鐵模垮掉」、亦可
      能為將安全帶掛在側模無可妥為繫掛安全帶之處參前所述
      ，然均非因通常使用安全帶所致。否則，以工業用之安全
      帶其製造商並非被告愛得拉公司一家而已，如臨時另行採
      購其他公司產品亦非困難事情，則原告如認前揭泰籍勞工
      係因通常使用前述安全帶致生本件死亡事故，豈有可能在
      事後如證人陳慶發所言，仍舊繼續使用被告愛得拉公司所
      生產、被告銘翌公司所銷售之前述安全帶而不思儘速替換
      之理（上開證人陳慶發所言，參本院卷(一)第211頁至214頁
      ）？是以，本件被告愛得拉公司抗辯：原告並未證明其所
      雇用之上開泰籍勞工因為通常、合理使用系爭安全帶致生
      本件事故等語，為可採信。
  2.查本件被告愛得拉公司雖然否認前揭泰籍勞工於死亡前曾經
    身繫安全帶，然而本件經斟酌前述泰籍勞工死亡時所拍攝之
    照片（本院卷(一)第27頁）、陳萬盛及泰籍勞工「THONG IN
    ORT」前開陳述內容暨前揭檢察署89年相字第295號相驗卷宗
    所附照片（第27頁至第29頁、第61頁），其上所載上開死亡
    泰籍勞工其腰部確均繫有安全帶無誤，是被告愛得拉公司此
    部份所認，即有誤會。惟前揭情節並不影響本院對於上述泰
    籍勞工死亡原因之認定，附此說明。
  3.再者，前述泰籍勞工於死亡時身繫之安全帶於本件事故發生
    後已經火化而不存在乙節，已經原告自承在卷（本院卷(一)第
    238頁），致本院無從對之檢視、甚至進行鑑定；又本件原
    告亦迄未就卷附之安全帶聲請鑑定其是否於通常使用之情事
    下，會導致類似本案事故之情節。甚至依卷附富邦產物保險
    股份有限公司出險初步報告書所載，該公司亦認本件係因施
    工不當導致鋼模掉落，因而發生此意外故拒絕理賠（本院卷
    (二)第263頁）。是執上述，本件顯難認定原告雇用之前述泰
    籍勞工係以通常、合理方式使用系爭安全帶時，安全帶發生
    斷裂情形因而導致其墜落至地面死亡，要無疑問。
  4.綜上，原告並未證明其遵守使用系爭安全帶時，已經切實遵
    守被告愛得拉公司於前述安全帶外包裝之警示內容行事，甚
    至依前述說明，本件復係因「鐵模垮掉」、或前述泰籍外勞
    將安全帶掛在側模無可妥為繫掛安全帶之處，始導致伊自高
    空墜落至地面而死亡，難認其係在通常或合理使用系爭安全
    帶之狀態下發生自高空墜落而死亡之結果，揆諸前揭說明，
    原告依消費者保護法第7條、第8條、民法第191條之1第1項
    等規定，請求被告連帶賠償16,978,367元，及自起訴狀繕本
    送達翌日起至清償日止按年息5％計算之利息，顯屬無據，
    不應准許。
  (四)原告另主張依民法第227條、第360條請求被告銘翌公司賠償
    損害，有無理由（本院卷(二)第266頁至第268頁）？
  1.經查，買賣之物缺少出賣人所保證之品質者，買受人得不解
    除契約或請求減少價金而請求不履行之損害賠償，民法第36
    0條固定有明文。然其前提，必須出賣人就買賣標的物曾與
    買受人約定，保證有該種品質，而其物又欠缺其所保證品質
    時，買受人始得依該條規定向出賣人請求不履行之損害賠償
    （最高法院83年度台上字第1707號判決意旨參照）。按本件
    被告銘翌公司對於原告所主張伊出售之系爭安全帶應具備2,
    000公斤之承重能力乙節雖未爭執，然查本件原告迄今仍未
    就被告銘翌公司所出售，原由前揭已死亡之泰籍勞工於事故
    發生時所配戴之安全帶的確欠缺所保證之上開品質之利己情
    節善盡舉證之責，責參酌最高法院17年上字第917號判例之
    意旨，縱然被告銘翌公司就其抗辯事實亦未舉證，甚至未到
    庭為答辯，亦應認為原告此部份主張為無可採信。
  2.其次，所謂不完全給付，係指債務人雖為給付，然給付之內
    容並不符合債務本旨而言，此有最高法院著有82年度臺上字
    第267號、82年度臺上字第2364號裁判要旨可參。而按債務
    不履行，債務人所以應負損害賠償責任，係以有可歸責之事
    由存在為要件。因此債務人需證明債之關係存在，且債權人
    因債務人不完全給付而受損害，始得請求債務人負債務不履
    行責任。惟查本件原告雖然指稱被告銘翌公司出售之前述安
    全帶並不符合債務本旨，然其對於前述情節始終亦未能舉證
    證明，是其對此先決事項既無法證明屬實，則其徒引前述規
    定，即要求被告銘翌公司賠償其損失，亦難採取。
  3.綜上，原告雖本諸其與被告銘翌公司間之債之關係，請求被
    告銘翌公司依民法第227條、第360條等規定賠償16,978,367
    元，及自訴狀繕本送達翌日起至清償日止按年息5％計算之
    利息，然因其並未對於系爭泰籍勞工發生死亡事故時所配戴
    之安全帶有欠缺被告銘翌公司保證之品質、或給付不符債之
    本旨乙節盡其舉證之責，是其此部份主張，亦無可取，應予
    駁回。
六、至於前開臺灣台北地方法院檢察署89年度偵字第17417號不
    起訴處分書內固謂被告甲○○（乃原告之法定代理人，惟前
    開處分書誤植為「林文郎」）確實曾提供安全母索及安全帶
    以維工人工作安全云云，而對甲○○為不起訴處分（上開情
    節，經本院調閱前揭偵查卷宗核對無誤）。然查，上開不起
    訴處分書既未斟酌前述證人陳萬盛及泰籍勞工「THONG IN
    ORT」之前揭警訊內容，復該不起訴處分所採取之證人陳慶
    發更於本院訊問時自承系爭事故之發生「應該是陳萬盛說的
    比較正確」，可見其立論之基礎或有商榷之處，故本院自不
    受前揭刑事調查結果所拘束，附此說明。再者，本件原告已
    經具狀指稱因被告銘翌公司於94年5月26日已經出庭答辯，
    故伊即不主張變更訴之聲明而代位被告銘翌公司請求（本院
    卷(二)第268頁），故本院對此部分即無庸另為論述，合併說
    明。
七、從而，原告依消費者保護法第7條、第8條以及民法第191條
    之1等規定請求被告愛得拉公司、銘翌公司連帶賠償16,978,
    367元，及自訴狀繕本送達翌日起至清償日止按年息5％計算
    之遲延利息，或另依買賣瑕疵擔保、不完全給付之法律關係
    請求被告銘翌公司賠償前揭金額及遲延利息，均屬不應准許
    。又原告之訴既經駁回，則其假執行之聲請亦失所附麗，應
    併予駁回。
八、本案事證已臻明確，兩造其餘主張、陳述及所提之證據，經
    審酌後認與判決結果不生影響，爰不一一論述。又原告雖聲
    請訊問證人鄭傳德（本院卷(一)第293頁，即原告94年6月15日
    書狀），然核原告聲請訊問證人鄭傳德之目的無非在於證明
    本件「損害範圍及金額」，惟就前揭情節，既經證人乙○○
    證述明白（本院卷(二)第133頁反面至第135頁），足見證人鄭
    傳德之陳述內容已有替代性之證據可稽，何況證人鄭傳德經
    本院迭於94年11月9日、12月13日通知亦均未到場，為免訴
    訟延滯，證人鄭傳德即無再予通知到場之必要，附此敘明。
九、訴訟費用負擔之依據：民事訴訟法第78條。
中    華    民    國    95    年    4    月    11    日
                       民事第二庭    法  官  蕭胤瑮
以上正本係照原本作成。
如對本判決上訴，須於判決送達後20日內向本院提出上訴狀。
中    華    民    國    95    年    4    月    11    日
                                     書記官  黃慧怡


司法院資訊處製作；財團法人民間司法改革基金會備份。
